【裁判字號】    95,訴,2339
【裁判日期】    970121
【裁判案由】    偽造文書等
【裁判全文】
臺灣高雄地方法院刑事判決              95年度訴字第2339號
公  訴  人  臺灣高雄地方法院檢察署檢察官
被      告  乙○○
選任辯護人  柳聰賢律師
上列被告因偽造文書等案件，經檢察官提起公訴（95年度偵字第
4820號），嗣因被告就被訴事實為有罪之陳述，本院經聽取當事
人之意見後，改依簡式審判程序進行，判決如下：
    主  文
乙○○連續犯行使偽造私文書罪，處有期徒刑年，偽造之「丙○○」署押合計拾枚、偽造之「丁○○」署押合計拾陸枚
，均沒收。
   事  實
一、乙○○與丙○○、丁○○係姐妹關係，利用其經營直銷事業
    之機會，取得丙○○、盧玫如之身分證件，連續為下列冒名
    申請信用卡、現金卡、盜刷消費、盜領現金及取得冒用他人
    名義貸得之金錢之行為：
(一)、乙○○自民國86年7 月間起，基於意圖為自己不法所有而詐
    欺取財（詐得信用卡、現金卡之卡片部分）、行使偽造私文
    書之概括犯意，連續在信用卡、現金卡申請書上，偽造「丙○○」、「丁○○」之署押而偽造私文書，復持向各發卡銀
    行承辦人員表示申請而行使之，使不知情之承辦人員均陷於
    錯誤，誤認為丙○○、丁○○本人申請而核發信用卡、現金
    卡之卡片，足以生損害於丙○○、丁○○及各發卡銀行對於
    信用卡、現金卡核發業務管理之正確性（各偽造時間、署押
    、發卡銀行及詐得之信用卡、現金卡卡號，均詳如附表一所
    示）。
(二)、乙○○詐得附表一所示之信用卡後，又承上開偽造私文書之
    概括犯意，在不詳之時間、地點，在上開信用卡背面簽名條
    內偽造「丙○○」、「丁○○」署押各1 枚，而以該信用卡
    上之簽名字樣作為日後刷卡消費時之身分認證憑據之證明性
    質私文書，足以生損害於丙○○、丁○○及各發卡銀行對於
    信用卡消費管理之正確性。復基於意圖不法所有之詐欺取財
    （購物消費）、詐欺得利（服務消費部分）之概括犯意，及
    承前揭行使偽造私文書之概括犯意，連續持冒名申辦詐得之
    信用卡盜刷消費購物或服務消費，並將背面偽造丙○○、丁○○簽名條私文書之信用卡交予結帳人員而行使後，在簽帳
    單上簽名欄內偽簽「丙○○」、「丁○○」之署押，主張係
    丙○○、丁○○本人而行使之，使不知情之特約商店結帳人
    員均陷於錯誤，誤信其為真正持卡人而交付其所購買之財物
    、或提供服務之不法利益，詐得財物新臺幣（下同）2,897,
    951 元及享受547,184 元之服務利益，足生損害於丙○○、
    丁○○、特約商店及各發卡銀行撥付消費款項之正確性（各
    消費日期、持卡人、發卡銀行、卡號、特約商店、詐得金額
    及財產利益，均詳如附表二所示）。
(三)、乙○○意圖為自己不法之所有，基於以不正方法由自動付款
    設備詐取財物之概括犯意，自90年10月26日起，先後持冒用
    丙○○、丁○○名義申請之信用卡或現金卡，前往金融機構
    所設之自動付款設備，以插入上開信用卡或現金卡卡片，並
    輸入預借現金密碼之不正方法，使該自動付款設備誤認係真
    正持卡人而同意預借現金之方式，連續自各該自動付款設備
    詐得款項共計1,035, 366元，得手後供己花用（各持卡人、
    發卡銀行、日期及詐得金額，均詳如附表三所示）。
(四)、乙○○又承上開行使偽造私文書及詐欺取財之概括犯意，自
    93年5 月14日起在貸款申請書之「申請人欄」偽造「丙○○
    」、「丁○○」之署名，表示係由「丙○○」、「丁○○」
    分別向香港匯豐銀行等4 家銀行申請貸款，致香港匯豐銀行
    等4 家銀行承辦人員陷誤，誤認係「丙○○」、「丁○○」
    本人所申請，而分別撥款入乙○○所指定之帳戶內，共計詐
    得1,630,000 元，乙○○隨即提領花用，足以生損害於丙○○、丁○○及香港匯豐銀行等4 家銀行（各申請日期、貸款
    銀行、貸款申請書名稱、偽造署押、貸款金額及匯款帳戶，
    均詳如附表四所示）。
二、嗣乙○○於94年9 月13日具狀向臺灣高雄地方法院檢察署自
    首有偽冒「丙○○」、「丁○○」之名申請信用卡、現金卡
    、辦理信用貸款等行為，始悉上情。
三、案經乙○○自首及丁○○、丙○○、安信信用卡股份有限公
    司（下稱安信公司）、台新國際商業銀行股份有限公司（下
    稱台新銀行）、中國信託銀行商業銀行股份有限公司（下稱
    中國信託銀行）訴由臺灣高雄地方法院檢察署檢察官偵查起
    訴。
    理  由
一、本件被告乙○○所犯係死刑、無期徒刑、最輕本刑為3 年以
    上有期徒刑以外之罪，其於本院準備程序中就被訴事實為有
    罪之陳述，經告知被告簡式審判程序之旨，並聽取檢察官及
    被告之意見後，本院裁定進行簡式審判程序審理，合先敘明
    。
二、上揭犯罪事實，業經被告乙○○於警詢、偵查及本院審理中
    坦承不諱，核與告訴人丙○○、丁○○於警詢、偵查中指訴
    情節相符，復有國泰世華商業銀行（下稱國泰銀行）95年2
    月24日（95）國世業控字第0104號函所附之信用卡申請書暨
    歷史消費明細表、香港商香港上海匯豐銀行股份有限公司（
    下稱香港匯豐銀行）95年2 月24日（95）港匯銀（總）字第
    3650號函所附之消費性貸款申請書、友邦國際信用卡股份有
    限公司（下稱友邦公司）95年2 月26日友字第9502260026 6
    號函所附之信用卡申請書暨消費明細表、香港匯豐銀行95年
    2 月21日（95) 港匯銀卡字第06080 號之信用卡申請書暨其
    信用卡消費對帳單、美商花旗銀行股份有限公司（下稱花旗
    銀行）95年3 月2 日（95）政查字第8791號函所附之信用卡
    申請書暨其信用卡交易明細、台北富邦商業銀行股份有限公
    司（下稱富邦銀行）95年3 月7 日北富銀個管字第00824 號
    函所附之貸款契約申請書、信用卡申請書及消費明細、玉山
    銀行信用卡事業處國（下稱玉山銀行）95年3 月15日玉山卡
    （風）字第06030111號函所附信用卡之申請書及消費明細表
    、大眾商業銀行信用卡部（下稱大眾銀行）95年2 月27日卡
    發字第456 號函所附之信用卡之申請書及消費明細表、遠東
    國際商業銀行股份有限公司（下稱遠東銀行）95年3 月27日
    陳報狀所附之信用卡之基本資料及消費交易明細、中國國際
    商業銀行（下稱中國商業銀行）95年3 月30日（95）中卡字
    第0524號函所附之信用卡申請書影本及明細表（詳高雄地方
    法院檢察署95年度偵字第4820號卷第24頁至309 頁）、台新
    國際商業銀行股份有限公司（下稱台新銀行）95年2 月16日
    告訴狀所附之信用卡專用申請書、代償卡專用申請書、信用
    卡消費及還款明細表、易貸金卡易貸專案申請書、易貸金撥
    款及還款明細表（詳高雄地方法院檢察署95年度他字第1459
    號卷第1 頁至第84頁）、中國信託銀行95年3 月14日告訴狀
    所附之信用卡申請書、現金卡申請書、通信貸款申請書及歷
    史帳單彙總查詢表（詳高雄地方法院檢察署95年度他字第21
    86號卷第1 頁至40頁）、安信公司95年2 月24日（95）安信
    總字第156 號函所附之信用卡申請書及消費明細（詳高雄地
    方法院檢察署95年度他字第12號卷第37頁至第45頁）、國泰
    銀行96年02月05日國世業控字第0960000075號函所附之信用
    申請書及核卡日、兆豐國際商業銀行（下稱兆豐銀行）96年
    2 月2 日（96）兆銀卡字第0061號函所附之信用卡申請書及
    核卡日、永豐信用卡股份有限公司（下稱永豐公司）96 年2
    月8 日永豐信風險管制部（96）字第355 號函所附之信用申
    請書及核卡日、匯豐銀行96年2 月1 日（96) 港匯銀卡字第
    07051 號函所附之信用申請書及核卡日、中國信託銀行96年
    2 月9 日陳報狀所附之信用申請書及核卡日、大眾銀行96年
    2 月3 日卡發字第416 號函所附之信用卡申請書及核卡日、
    富邦銀行96年2 月6 日（96）北富信卡字第0118號函所附之
    信用卡申請書及核卡日、遠東銀行96年2 月13日陳報狀所附
    之信用卡申請書及核卡日、玉山銀行96年2 月7 日玉山卡（
    風）字第07013108號函所附之信用卡申請書及核卡日、台新
    銀行96年3 月6 日陳報狀所附之信用卡申請書及核卡日、友
    邦公司96年03月12日友字第960312 00413號函所附之信用卡
    申請書及核卡日、花旗銀行96年4 月27日（96）政查字第
    12666 號函所附之信用卡申請書及核卡日在卷可稽（詳本院
    卷第72頁至第154 頁），足認被告上開自白，核與事實相符
    ，堪以採信，故本件事證明確，應依法論科。
三、論罪科刑：
(一)、被告行為後，刑法、刑法施行法分別於94年2 月2 日、95年
    6 月14日修正公布，並均自95年7 月1 日施行，參酌最高法
    院95年5 月23日刑事庭第8 次會議決議，應依刑法第2 條第
    1 項之規定，為下列新舊法比較：
１、修正前刑法第33條第5 款規定：「罰金：1 元以上。」修正
    後該款規定「罰金：新台幣1000元以上」，是比較新舊法結
    果，以舊法較有利於行為人。
２、修正前具有刑法第55條牽連犯之關係者，從一重處斷，具有
    刑法第56條連續犯之關係者，則以一罪論，然修正後之刑法
    業已刪除第55條牽連犯及第56條連續犯之規定，則被告所犯
    數罪即應依修正後之數罪併罰之規定分論併罰。此刪除雖非
    犯罪構成要件之變更，但顯已影響被告刑罰之法律效果，自
    屬法律有變更，仍應比較新舊法之規定。是比較結果，修正
    後之規定並非較有利於被告。
３、修正後刑法第62條前段關於自首之規定，由「應」減輕其刑
    修正為「得」減輕其刑，是以修正前有關自首減刑之規定既
    係「必減」，而非僅係「得減」，自係較為有利，是比較結
    果，修正後之規定並非較有利於被告。
４、經綜合比較結果，新法對被告並非有利，應依刑法第2 條第
    1 項前段之規定，適用行為時法即修正前之刑法處斷之。
(二)、按於信用卡申請書上簽名，係表示向銀行申請核發信用卡之
    意，是於該申請書偽造他人簽名，係偽造他人上開意思表示
    ，應為偽造私文書行為，而非僅偽造署押，偽造署押應為偽
    造私文書之部分行為；次按在信用卡背面簽名欄內簽名，單
    純自形式上觀之，即足以表示信用卡之簽名者於信用卡有效
    期限內有權使用該信用卡之辨識及證明，性質上應屬刑法第
    210 條之私文書（最高法院91年台上字第5209號判決、93年
    度第2 次刑事庭會議決議參照）；又信用卡之簽帳單，係持
    卡人向特約商店消費後，簽署持卡人之姓名，由特約商店向
    發卡銀行請款，該簽帳單由持卡人簽名，即表示持卡人同意
    依據其與發卡銀行間之約定，對其所購物品或接受服務，均
    應按簽帳單之消費金額，付款予發卡銀行，故持卡人於簽帳
    單簽名，係對所簽金額負擔付款之義務，性質上屬消費付款
    契約書，亦為私文書（最高法院90年度台上字第6898號判決
    參照），核被告在上開信用卡申請書申請人欄、現金卡申請
    書申請人欄、信用卡背面、簽帳單及附表四編號1 至5 之申
    請書上偽造「盧玫如」或「丙○○」之署押並持之以行使，
    係犯刑法第216 條、第210 條之行使偽造私文書罪，其偽造
    署押為偽造文書之階段行為，又偽造文書之低度行為已為行
    使之高度行為所吸收，均不另論罪。其行使上開偽造之私文
    書而取得上開信用卡、現金卡、汽油、飲料、食物等商品及
    貸款金額，係犯刑法第339 條第1 項之詐欺取財罪。至其行
    使上開偽造之私文書而獲得保險利益、住宿服務、娛樂等利
    益，係犯刑法第33 9條第2 項之詐欺得利罪。另持上開信用
    卡置入自動提款機，並鍵入預借現金密碼而取得上開現金，
    係犯刑法第339 條之2 不正利用自動付款設備詐欺取財罪。
    公訴人認被告就如附表二所示關於詐得商店提供服務之行為
    及附表三所示預借現金之行為，均係犯刑法第339 條第1 項
    之詐欺取財罪，尚有未洽，然本院認被告詐得商店提供服務
    、預借現金行為之基本社會事實同一，且經本院於審理時告
    知被告上開犯行係犯刑法第339 條第2 項之詐欺得利及第
    339 條之2 不正利用自動付款設備詐欺取財罪名（詳本院卷
    第338 頁），自應併予審究，並變更起訴法條。被告先後多
    次之行使偽造私文書、詐欺取財、詐欺得利、不正利用自動
    付款設備詐欺取財之犯行，均係時間相近，所犯均為構成要
    件相同之罪名，顯各係出於概括犯意反覆為之，均為連續犯
    ，各應僅論以一罪，並各加重其刑；又被告所犯連續行使偽
    造私文書罪、連續詐欺取財罪、連續詐欺得利罪、連續不正
    利用自動付款設備詐欺取財罪，有方法、目的或原因、結果
    之牽連關係，應從較重之連續行使偽造私文書罪處斷。又本
    件被告係於94年9 月13日具狀向臺灣高雄地方法院檢察署自
    首有偽冒「丙○○」、「丁○○」之名申請信用卡、現金卡
    、辦理信用貸款等行為，有該刑事自首狀在卷可憑，後丁○○、丙○○於94年11月14日、安信公司於94年12月14日、台
    新銀行於95年2 月14日、中國信託銀行於95年3 月14日，始
    分別具狀向臺灣高雄地方法院檢察署提出偽造文書、詐欺取
    財告訴，有各該刑事告訴狀在卷可按。足認被告係於偵查犯
    罪機關得知其為犯人前自首有偽冒「丙○○」、「丁○○」
    之名申請信用卡、刷卡簽帳、預借現金等行為，應依修正前
    刑法第62條前段規定酌減輕其刑。爰審酌被告不思量入為出
    ，妥善管理個人財務，竟因資金周轉困難，即冒用本件2 名
    被害人之名義申辦信用卡、現金卡及辦理信用貸款，且持之
    盜刷消費、盜領現金之總次數1,339 筆，累積之盜刷、盜領
    金額及取得冒用被害人名義貸得之總額6,110,501 元，對被
    害人及發卡銀行造成嚴重損害，惟念其犯後坦承全部犯行，
    態度良好等一切情狀，量處如主文所示之刑。
(三)、又被告於冒名申辦如附表一編號1 至15信用卡或現金卡背面
    偽造之「丙○○」署押共15枚、於冒名申辦如附表一編號16
    至29所示信用卡或現金卡背面偽造「丁○○」署押14枚，雖
    信用卡未扣案，惟尚無證據證明確已滅失；如附表一所示各
    該申請書上偽造之「丙○○」署押共15枚、如附表一所示各
    該申請書上偽造之「丁○○」署押共14枚；如附表二所示參
    （二）編號27所示盜刷簽帳單上偽造之「丙○○」署押共1
    枚、附表二所示壹（三）編號28、貳編號85、玖編號62、拾
    壹編號24所示盜刷簽帳單上偽造之「丁○○」署押共4 枚（
    詳本院卷第307 頁至第310 頁、第322 頁）；附表四所示之
    申請書上偽造「丙○○」署押2 枚、「丁○○」署押4 枚（
    以上合計偽造「丙○○」署押33枚、偽造「丁○○」署押36
    枚），均應依刑法第219 條規定，併予宣告沒收，至其餘附
    表附表二編號所示盜刷消費之簽帳單上之署押，因各該簽帳
    單均逾特約商店或收單銀行之調閱期限而無法調取（詳卷內
    所附財團法人聯合信用卡處理中心96年10月15日(96) 聯卡
     會 計字第0960600272號函、華南商業銀行股份有限公司96
    年11月13日個行行字00000000006 號函、臺灣土地銀行國96
    年11月12日總個卡業字第0960041946號函、上海商業儲蓄銀
    行信用卡中心96年11月08日上卡字第0960000148號函、中國
    信託銀行96年11月14日陳報狀、聯邦銀行96年11月16日（96
    ）聯銀信卡字第8656號函、玉山銀行96年11月19日玉山卡（
    風）字第071107 10 號函、渣打國際商業銀行股份有限公司
    96年11月23日渣打商銀中CB-0PS字第09600861號函、花旗銀
    行96年11月21日（96）政查字第14690 號函、合作金庫商業
    銀行96年11月29日合金總電字第0960038228號函、匯豐銀行
    96年11月19日（96）港瀝銀總字第5956號函、台新公司96年
    12月21日台新總法制字第0960 0003908號函），參酌目前信
    用卡交易之普及程度，尚難期待各特約商店及銀行業者仍予
    留存，衡情以丟棄銷燬較符常理，從而簽帳單上偽造之署押
    既已滅失，自無從併予沒收，併此敘明。
據上論斷，應依刑事訴訟法第299 條第1 項前段、第300 條、第
273 條之1 第1 項，刑法第2 條第1 項、（修正前）第56條、刑
法第216 條、第210 條、第339 條第1 項、第2 項、第339 條之
2 第1 項、（修正前）第55條、第219 條、第62條前段，罰金罰
鍰提高標準條例第1條前段，判決如主文。
本案經檢察官甲○○到庭執行職務。
中    華    民    國    97    年    1    月     21    日
                  刑事第十六庭   法  官  文昌
以上正本證明與原本無異。
如不服本判決應於收受本判決後10日內向本院提出上訴書狀，並
應敘述具體理由，如未敘述上訴理由者，應於上訴期間屆滿後20
日內補提理由書狀於本院（均須按他造當事人之人數附繕本）「
切勿逕送上級法院」。
中    華    民    國    97    年    1    月     21    日
                                 書記官   吳良美
附錄本件判決論罪科刑法條：
中華民國刑法第216條
（行使偽造變造或登載不實之文書罪）
行使第 210 條至第 215 條之文書者，依偽造、變造文書或登載
不實事項或使登載不實事項之規定處斷。
中華民國刑法第210條
（偽造變造私文書罪）
偽造、變造私文書，足以生損害於公眾或他人者，處5 年以下有
期徒刑。
中華民國刑法第339條第1項、第2項
（普通詐欺罪）
意圖為自己或第三人不法之所有，以詐術使人將本人或第三人之
物交付者，處5 年以下有期徒刑、拘役或科或併科1 千元以下罰
金。
以前項方法得財產上不法之利益或使第三人得之者，亦同。
中華民國刑法第339條之2第1項
（違法由自動付款設備取得他人之物之處罰）
意圖為自己或第三人不法之所有，以不正方法由自動付款設備取
得他人之物者，處3 年以下有期徒刑、拘役或1 萬元以下罰金。


司法院資訊處製作；財團法人民間司法改革基金會備份。
